臺灣嘉義地方法院刑事判決　　　　　　　　　　　　九十一年度交易字第一四號
　　公　訴　人　臺灣嘉義地方法院檢察署檢察官
　　被　　　告　乙○○
右列被告因過失致死案件，經檢察官提起公訴（九十一年度偵字第二六九○號），本
院判決如左︰
    主  文
乙○○從事業務之人，因業務上之過失致人於死，處有期徒刑捌月。緩刑參年。
    事  實
一、乙○○平時從事為人砍伐竹子及竹子運送，駕駛為其附隨業務。於民國九十一年
    四月十二日中午，駕駛無車牌號碼（引擎號碼：四Ｄ三０─００００三六號）之
    自用大貨車，沿嘉義縣溪口鄉○○○路由大林鎮往溪口鄉方向行駛，原應注意車
    前狀況，而依當時天候晴、日間自然光線、柏油路面、路面乾燥無缺陷、無障礙
    物、視距良好、時速限制四十公里等情形，又無不能注意之情事，於同日十二時
    五十分許，在行經嘉義縣溪口鄉○○村○○鄰○○○路一一八之三號前，竟疏未
    注意車前狀況，且以逾時速四十公里之速度超速行駛，適有行人張恆愷穿越該劃
    有分向限制線路段，亦疏未注意，竟穿越之，乙○○上開自用大貨車因而撞及張
    恆愷，致張恆愷當場因腹部輾壓傷破裂導致急性死亡。乙○○於肇事後，未被有
    偵查犯罪職權之公務員發覺前，向警員張哲郎坦承其駕車肇事，並依法接受裁判
    。
二、案經被害人之父甲○○訴由嘉義縣警察局民雄分局報告臺灣嘉義地方法院檢察署
    檢察官偵查起訴。
    理  由
一、訊據被告乙○○對於右揭事實坦承不諱。又依道路交通事故調查報告表所示，肇
    事地點劃有分向限制線，血跡在嘉義縣溪口鄉○○○路一一八之三號前往西行向
    車道。肇事現場道路上遺有血跡、並無斑馬線，且肇事車輛無車牌、左前保險桿
    有撞毀痕跡及左前輪蓋遺有血跡等情，亦有檢察官勘驗筆錄附卷可查。而被告於
    偵查中供稱：「我的車速大約是四十幾公里左右，我遠遠就看到張恆愷要橫越馬
    路」等語（詳九十一年度相字第二三七號卷第十二頁），則依汽車行駛距離及反
    應，若被告車速以五十公里換算，則其每秒行駛距離為一三．八九公尺，加反應
    距離為一○．四公尺，合計為二四．二九公尺，與被告所述當時時速為四十幾公
    尺相距甚遠。且現場未遺有煞車痕，若被告在四、五十公尺前即已預見狀況，則
    顯然超速，且未採取必要安全措施無訛。再被害人張恆愷確係因本件車禍受傷不
    治死亡，業據檢察官率同法醫師相驗屬實，製有驗斷書、相驗屍體證明書在卷可
    稽。此外，並有道路交通事故調查報告表及照片四張附卷可稽。
二、按車輛行駛時，駕駛人應注意車前狀況，隨時採取必要之安全措施；又行車速度
    ，依標誌或標線之規定。道路交通安全規則第九十四條第三項、第九十三條第一
    項各定有明文。而依上揭道路交通事故調查報告表所示，當時天候晴、日間自然
    光線、路面乾燥無缺陷，足見被告並無不能注意之情事，行經嘉義縣溪口鄉○○
    村○○鄰○○○路一一八之三號前，竟疏未注意車前狀況，隨時採取必要之安全
    且超速行駛，因而肇事，其有過失至明。本件經臺灣省嘉雲區車輛行車事故鑑定
    委員會鑑定，亦認為：「一、行人張恆愷，於劃有分向限制線路段，穿越馬路不
    當，為肇事原因。乙○○駕駛無牌照自大貨車，超速行駛，預見狀況，未妥採安
    全措施，同為肇事原因」，有該委員會九十一年七月十八日嘉鑑字第九一○七三
    六號鑑定意見書附卷稽。雖被害人在劃有分向限制線之路段，亦未依道路交通安
    全規則第一百三十四條第一項第二款之規定，不得穿越道路，其於本件車禍之發
    生亦同有過失，然不能因此解免被告之過失責任。綜上所述，被告確有上述過失
    犯行，且被告過失駕駛行為，核與被害人張恆愷間，具有相當因果關係，事證明
    確，被告之犯行洵堪認定。
三、按刑法上所謂業務，係指個人基於其社會地位繼續反覆所執行之事務，其主要部
    分之業務固不待論，即為完成主要業務所附隨之準備工作與輔助事務，亦應包括
    在內，最高法院七十一年台上字第一五五○號著有判例。查被告供稱：「人家叫
    我去砍，我就去砍，我砍了之後就載去賣，都是用這部車去載的，另我還有一台
    鐵牛車，是農用的，但都放在家裏沒有用，賣的錢算我的，當天也是別人的竹子
    我去砍的，我要載到海口去做養蚵用的竹排。」等語（詳本院九十一年八月十五
    日審判筆錄），足證被告平時從事為竹子砍伐及運送，駕駛為其附隨業務，而從
    事砍伐、販賣竹子為其主要業務，是駕駛為其主要業務所附隨之準備工作。核被
    告所為，係犯刑法第二百七十六條第二項之業務過失致人於死罪。公訴意旨漏未
    斟酌及被告之駕駛業務，而認被告係犯刑法第二百七十六條第一項之罪，尚有未
    洽，惟其基本事實同一，本院自應予審理，並變更其起訴法條。被告於肇事後，
    未被有偵查犯罪職權之公務員發覺前，向警員張哲郎坦承其駕車肇事，並依法接
    受裁判之事實，業據張哲郎證述明確（詳本院九十一年八月十五日訊問筆錄），
    為對於未發覺之罪自首而受裁判，應減輕其刑。爰審酌被告之過失程度，所生之
    危害、肇事後之態度，及被害人張恆愷於本件車禍之發生，亦同有過失及其他一
    切情狀，判處有期徒刑捌月。又被告於八十二年間雖曾因詐欺罪受有期徒刑以上
    刑之執行完畢，惟五年以內未曾受有期徒刑以上刑之宣告，因一時失慮，致罹刑
    典，事後已坦承犯行，並與被害人家屬達成民事和解，有嘉義縣大林鎮調解委員
    會調解筆錄一紙附於本院卷可稽，深具悔意，經此刑之宣告後，應知警惕而無再
    犯之虞，本院因認暫不執行其刑為當，予以宣告緩刑，用啟自新。
據上論斷，應依刑事訴訟法第二百九十九條第一項前段、第三百條，刑法第二百七十
六條第二項、第六十二條前段、第七十四條第二款，罰金罰鍰提高標準條例第一條前
段，判決如主文。
本案經檢察官陳美君到庭執行職務。
中    華    民    國      九十一年      八      月      二十九    日
                              臺灣嘉義地方法院交通法庭
                                          法  官  張  育  彰
右正本證明與原本無異。
如不服本判決，應於送達後十日內，向本院提出上訴狀。
中    華    民    國      九十一      年      八      月      二十九    日
                                          書記官  林  秀  敏
附錄本判決論罪之法條：
中華民國刑法第二百七十六條
因過失致人於死者，處二年以下有期徒刑、拘役或二千元以下罰金。
從事業務之人，因業務上之過失犯前項之罪者，處五年以下有期徒刑或拘役，得併科
三千元以下罰金。
